【裁判字號】    98,易,1437
【裁判日期】    990202
【裁判案由】    竊盜
【裁判全文】
臺灣高雄地方法院刑事判決              98年度易字第1437號
公  訴  人  臺灣高雄地方法院檢察署檢察官
被      告  戊○○
            丙○○
上列被告因竊盜案件，經檢察官提起公訴（98年度偵字第21823
號），本院判決如下：
    主  文
戊○○竊盜，累犯，處有期徒刑捌月。
丙○○無罪。
    事  實
一、戊○○前因竊盜案件，經臺灣高等法院高雄分院以94年度上
    易字第753 號判處有期徒刑2 年確定，於民國98年1 月9 日
    縮刑假釋付保護管束出監，至98年3 月11日保護管束期滿執
    行完畢。
二、詎戊○○仍不知悔改，於98年7 月9 日上午10時37分許，委
    由不知情之丙○○騎乘車牌號碼ZLB －966 號之輕型機車（
    登記車主為丙○○之母李陳玉枝，由丙○○使用），載其同
    至位於高雄市○○區○○路之二苓市場，於同日上午10時40
    分許，在高雄市○○區○○路132 號前（即二苓市場出入口
    ），見乙○○甫將所騎乘之車牌號碼WIG －336 號、價值約
    新台幣（下同）5000元之輕型機車（登記車主為楊再贊，由
    乙○○使用）停放於該處，旋進入市場內購物，而無人看管
    該WIG －336 號輕型機車之際，竟基於意圖為自己不法所有
    之竊盜犯意，將上開機車由停放地點遷離至對面之高雄市○○區○○路133 巷內而徒手竊取之，後因該WIG －336 號輕
    型機車鎖頭受損而無法順利發動，乃再將該WIG －336 號輕
    型機車遷移至高雄市○○區○○街公園旁之行人步道上停放
    ，再去電請不知情之丙○○騎乘上開車牌號碼ZLB －966 號
    之輕型機車至維安街公園旁之無名巷內載其離去。嗣乙○○
    發現上開WIG-336 號機車遭竊後報警處理，經警調閱監視器
    ，始循線查獲戊○○，並經戊○○帶同員警至上開維安街公
    園行人步道尋獲上開WIG-336 號機車。
三、案經乙○○訴由高雄市政府警察局小港分局報告臺灣高雄地
    方法院檢察署檢察官偵查起訴。
    理  由
壹、被告戊○○部分
一、程序部分：
  (一)按被告以外之人於審判外之言詞或書面陳述，除法律有規定
    者外，不得作為證據。被告以外之人於審判外之陳述，雖不
    符前四條之規定，而經當事人於審判程序同意作為證據，法
    院審酌該言詞陳述或書面陳述作成時之情況，認為適當者，
    亦得為證據。當事人、代理人或辯護人於法院調查證據時，
    知有第159 條第1項不 得為證據之情形，而未於言詞辯論終
    結前聲明異議者，視為有前項之同意。刑事訴訟法第159 條
    及第159 條之5 定有明文。本件認定事實所憑之證據中，被
    害人乙○○於警詢時之陳述，以及員警利用地圖所繪製行竊
    地點、尋獲地點與被告丙○○最後搭載被告戊○○離開地點
    之相關位置圖，均屬傳聞證據，然被告2 人先於本院準備程
    序中同意作為證據使用，且迄於言詞辯論終結時為止，均未
    據檢察官及被告2 人聲明異議，本院審酌該等言詞及書面陳
    述做成時之情況，並無違法或不當之情事，認適於作為證據
    ，而有證據能力。
  (二)被告以外之人於偵查中向檢察官所為之陳述，除顯有不可信
    之情況者外，得為證據。刑事訴訟法第159 條之1 第2 項定
    有明文。本件認定事實所憑之證據中，有關被害人乙○○於
    偵查中以證人身分到庭向檢察官具結所為之陳述，本係傳聞
    證據，然本院審酌該等陳述作成時，並不存在任何導致該等
    陳述顯不可信之情況，認應得為證據，均合先敘明。
二、訊據被告戊○○故不否認有於98年7 月9 日上午10時40分50
    秒許將上開WIG-336 號機車自高雄市○○區○○路132 號前
    遷移至高雄市○○區○○街公園行人步道上之事實，惟矢口
    否認有何竊盜犯行，辯稱，當天伊係委託被告丙○○載伊去
    找住在二苓之友人「丁○○」，並受「丁○○」所託至二苓
    市○○○○道路上將其機車遷走，不料竟看錯車牌號碼遷錯
    車云云，嗣於本院審理時則辯稱，貴院所找來的證人，非其
    所述之「丁○○」云云。然查：
  (一)上開WIG-336 號機車確有於98年7 月9 日上午10時36分38秒
    許，由證人乙○○停放在高雄市○○區○○路132 號前，嗣
    於98年7 月9 日上午10時40分50秒許，由被告戊○○遷離停
    放地點，嗣經被告戊○○帶同員警於高雄市○○區○○街公
    園行人步道上尋獲上開WIG-336 號機車等情，業經證人乙○○於警詢時指述甚詳，並有贓物認領保管單、高雄市政府警
    察局車輛協尋與尋獲電腦輸入單、監視錄影翻拍畫面在卷可
    憑，堪信為真實。
  (二)本院依被告戊○○所辯，查詢戶役政資訊後，得知設籍於高
    雄市小港區二苓里、名為「丁○○」之人僅有1 人，有個人
    基本資料查詢結果以及個人詳細資料列印結果在卷可憑，乃
    依職權傳喚該名為「丁○○」之人到庭作證，證人丁○○果
    於本院審理時到庭並證稱，伊沒有請被告戊○○或丙○○為
    伊至二苓路市場旁遷移機車，伊曾於一、二個月前，在住家
    附近之公園見過被告戊○○，被告戊○○要伊幫忙作證，並
    告訴伊要怎麼作證，但伊什麼也不知道，如何能作證，所以
    拒絕被告戊○○，後來被告戊○○就沒有再來找過伊，伊拒
    絕被告戊○○之後不久，就接到法院的傳票，在被告戊○○
    找伊作證之前，伊有見過被告戊○○，有點面熟，沒有交談
    過，伊沒有去過被告戊○○的家，被告戊○○也沒有去過伊
    的家等語。可知證人丁○○曾經見過被告戊○○，覺得被告
    戊○○面熟，則若其確曾委託被告戊○○代為遷移機車，理
    應有印象，然證人丁○○除完全否認有何委託被告戊○○遷
    移機車之情事外，並指出被告戊○○更於本院最後審理期日
    前至公園要求證人丁○○為其脫罪之事，顯然該證人丁○○
    未曾委託被告戊○○為其遷移機車，且被告戊○○欲圓其所
    欲虛構之受託遷車謊言，亦曾要求證人丁○○為其脫罪被拒
    ，嗣被告戊○○於證人丁○○之證言使其謊言當庭敗露後，
    又即否認該證人丁○○與其所辯稱之委託人非同一人，觀諸
    上開各節，被告所辯係受友人之託始將機車遷離該地云云，
    即屬狡辯之飾詞。況證人丁○○證稱，伊只有1 部山葉牌、
    車牌號碼XNB －899 號之重型機車，除此之外沒有使用其他
    機車等語，所證其名下機車特徵乙節，核與其庭呈之機車行
    照1 張之記載相符，應堪採信。觀之本件被竊之機車，車牌
    號碼為WIG-336 號且為光陽牌之輕型機車，有卷附該被竊機
    車之高雄市政府警察局車輛協尋、尋獲電腦輸入單、該被竊
    機車之照片在卷可憑，核與上開證人丁○○所有之重型機車
    ，不但車牌號碼、車牌顏色均差異甚大，車型、廠牌亦均不
    相同，縱證人丁○○真有委託被告代為遷移機車，發生誤認
    之可能性亦甚低，亦可知被告戊○○於遷走上開WIG-336 號
    機車時，應非受他人委託遷車。是綜上所述，可知案發當日
    證人丁○○並未與被告戊○○碰面，亦無委託被告戊○○代
    遷機車之事，從而被告戊○○於本院審理中辯稱其於案發當
    日有去找昔日之雇主「文賢」，並向「文賢」借款5000元，
    最後受「文賢」所託遷移機車云云，均不實在，顯不足採。
    末查，上開WIG －336 號機車為警尋獲時，有鎖頭毀壞之情
    ，業據證人乙○○於警詢時及偵查中證述在卷，足認被告戊○○確有於行竊後因無法順利發動該WIG －336 號機車，始
    倖然將該WIG －336 號機車棄置於離行為地120 公尺處之維
    安街公園旁之行人步道之情。從而，被告戊○○確有上開竊
    盜犯行，已堪認定。
  (三)綜上，本件事證已臻明確，被告戊○○之犯行堪以認定，應
    依法論科。
三、刑法上竊盜罪既遂未遂區分之標準，係採權力支配說，即應
    以所竊之物已否移入自己支配之下為標準，行為人若已將竊
    盜之客體即他人財物，移入一己實力支配之下而持有者，即
    應成立竊盜既遂罪，至其後將竊得之物遺棄逃逸，或行竊時
    被人撞見，將竊得之物擲棄，仍無妨於該罪之成立；若行為
    人僅著手於竊盜，而尚未脫離他人之持有，或未移入一己實
    力支配之下者，則為未遂；又究係預備竊盜或竊盜未遂，則
    專以行為人是否已著手於竊盜行為之實施為斷，如未著手於
    竊盜行為之實施，依現行刑法並不處罰預備竊盜。被告戊○○既已將上開WIG －336 號機車遷移至距離停放地點120 公
    尺遠之公園旁，應已一度將上開WIG －336 號機車移入己力
    支配之下而持有，被告戊○○其後雖將所竊得之上開WIG －
    336 號機車遺棄而離去，揆諸上開說明，仍無妨於竊盜罪之
    成立，是核被告戊○○所為，係犯刑法第320 條第1 項之竊
    盜罪。又被告戊○○有如事實欄所載之前案與執行紀錄，有
    臺灣高等法院被告前案紀錄表在卷足參，其於有期徒刑執行
    完畢後5 年內，故意再犯本件有期徒刑以上之罪，為累犯，
    應依刑法第47條之規定加重其刑。爰審酌被告戊○○有如犯
    罪事實欄所載之前案與執行紀錄，有臺灣高等法院被告前案
    紀錄表在卷可憑，其非不能工作之人，竟不思以正途獲取財
    物，而徒手竊取他人之機車，惟所竊贓物價值非重且已經被
    害人領回，所生之惡害並未進一步擴大，以及被告戊○○於
    行為時之智識程度與生活狀況（詳如警詢筆錄所載被告戊○○之年籍資料）以及犯後飾詞狡辯之態度等一切情狀，量處
    如主文所示之刑。
貳、被告丙○○部分
一、公訴意旨略以：被告丙○○與被告戊○○共同基於意圖為自
    己不法所有之竊盜犯意聯絡，於98年7 月9 日上午10時40分
    許，在高雄市○○區○○路132 號前，見車號WIG-336 號輕
    型機車置於該處而無人看管之際，由被告戊○○接近上開機
    車，被告丙○○站在上開機車後面掩護被告戊○○以不詳工
    具（未扣案，無法證明有殺傷力）撬壞機車鑰頭，再由戊○○將上開機車遷離該地。因認被告丙○○共同涉有刑法第
    320 條第1項之竊盜罪嫌。
二、按犯罪事實應依證據認定之，無證據不得認定犯罪事實；又
    不能證明被告犯罪者，應諭知無罪之判決，刑事訴訟法第
    154 條第2 項及第301 條第1 項分別定有明文。又認定不利
    被告之事實，須依積極證據，苟積極證據不足為不利於被告
    事實之認定時，即應為有利於被告之認定，更不必有何有利
    之證據；而所謂「積極證據足以為不利被告事實之認定」，
    係指據為訴訟上證明之全盤證據資料，在客觀上已達於通常
    一般之人均不致於有所懷疑，而得確信被告確曾犯罪之程度
    ，若未達此一程度，而有合理懷疑之存在時，即無從為有罪
    之認定，最高法院30年上字第816 號及76年台上字7986號分
    別著有判例可資參照。復按告訴人之告訴，係以使被告受刑
    事訴追為目的，是其陳述是否與事實相符，仍應調查其他證
    據以資審認，最高法院52年台上字第1300號判例闡釋甚明。
三、本件檢察官認被告丙○○涉有竊盜罪嫌，無非以證人乙○○
    於警詢及偵查中之證述、高雄市政府警察局車輛尋獲電腦輸
    入單、贓物認領保管單、被竊機車照片、監視器翻拍照片、
    相關位置示意照片、地圖畫面列印資料等為其論據。被告丙○○則堅決否認有何共同竊盜之犯行，辯稱，當天伊係搭載
    被告戊○○去二苓市場附近找他的朋友，但伊沒有跟被告戊○○去遷車，伊不知道被告戊○○所遷為何部機車，伊載被
    告戊○○到二苓市場附近後就離開了，後來是被告戊○○又
    打電話給伊，伊才又回到上開維安街公園附近載被告戊○○
    等語。經查：
  (一)參告訴人即證人乙○○於警詢及偵查中之證述、高雄市政府
    警察局車輛尋獲電腦輸入單、贓物認領保管單、被竊機車照
    片，相關位置示意照片、地圖畫面列印資料等人證與物證所
    示之內容，至多僅能證明證人乙○○所使用之上開WIG －
    336 號機車，確實曾於98年7 月9 日有遭人竊取之事實，然
    究竟係何人所竊取，則無法據此為斷，尚應參酌卷內其他證
    據資料予以認定。
  (二)參卷附監視器翻拍照片，可知被告丙○○確實曾與被告戊○○同時出現於上開WIG －336 號機車之失竊地點，然是日係
    被告丙○○騎乘摩托車搭載被告戊○○前往二苓市場附近之
    情，乃被告2 人辯詞中一致之處，應堪採信，則縱使被告丙○○亦出現於附近監視錄影器所錄得之畫面中，亦難即據此
    即認被告丙○○有何共同行竊之犯意或犯行，況被告丙○○
    自98年7 月9 日上午10時37分50秒被攝得步行影像時起至被
    告戊○○於同日上午10時40分50秒被攝得單獨行竊之時止，
    約僅不過3 分鐘，倘被告丙○○果真為被告戊○○把風掩護
    ，則當被告戊○○將上開WIG －336 號機車遷離時，被告丙○○應會同時出現在監視畫面中，惟監視錄影畫面既未攝得
    被告丙○○有何下手行竊之行為，而被告戊○○於失竊地點
    下手遷動機車時，並未見被告丙○○出現在旁，其後又未錄
    得被告丙○○任何碰觸或遷動機車之情事，自難以此遽認被
    告丙○○知悉或參與被告戊○○之竊車犯行。末以，被告丙○○再次被攝得影像時，已是同日上午10時52分，且為位於
    至少120 公尺外之不同地點之其他監視攝影器所攝得，觀最
    後攝得之畫面雖顯示被告戊○○係搭乘被告丙○○之機車離
    開，然距被告戊○○遷離機車之時間，已間隔長達12分鐘之
    久，攝得之地點亦非被告戊○○行竊之地點，就此亦難認被
    告丙○○確實於被告戊○○下手行竊時在場。執此，益徵被
    告戊○○前於警詢中自陳上開WIG －336 號機車是伊一人所
    竊，無其他共犯等語，應與事實相符，從而被告丙○○上開
    所辯，洵勘採信。綜上各節，無從認定被告丙○○與被告戊○○間就本件竊盜犯行有何犯意聯絡與行為分擔。是本件僅
    憑卷內證據資料，尚無從為不利被告丙○○之認定，此外復
    查無其他積極證據足資證明被告有何公訴意指所指之共同竊
    盜之犯行，揆諸上開說明，即應為無罪之諭知。
據上論斷，應依刑事訴訟法第299 條第1 項前段、第301 條第1
項，刑法第320 條第1 項、第47條第1 項，刑法施行法第1 條之
1 第1 項、第2 項前段，判決如主文。
本案經檢察官甲○○到庭執行職務。
中    華    民    國    99    年    2     月    2     日
                  刑事第十四庭  審判長法  官  陳銘珠
                                      法  官  林揚奇
                                      法  官  張凱鑫
上正本證明與原本無誤。
如不服本判決，應於收受送達後10日向本院提起上訴。
中    華    民    國    99    年    2     月    2     日
                                      書記官  董明惠
附錄本件所犯法條
中華民國刑法第320條（普通竊盜罪、竊佔罪）
意圖為自己或第三人不法之所有，而竊取他人之動產者，為竊盜
罪，處5 年以下有期徒刑、拘役或5 百元以下罰金。
意圖為自己或第三人不法之利益，而竊佔他人之不動產者，依前
項之規定處斷。
前二項之未遂犯罰之。

司法院資訊處製作；財團法人民間司法改革基金會備份。
